【裁判字號】    95,訴,1579
【裁判日期】    950509
【裁判案由】    調整租金
【裁判全文】
臺灣臺北地方法院民事判決              95年度訴字第1579號
原      告  甲○○
            乙○○
            丙○○
共      同
訴訟代理人  張文寬律師
被      告  丁○○
訴訟代理人  施習盛律師
上列當事人間請求調整租金事件，本院於民國95年4月25日言詞
辯論終結，判決如下：
    主      文
被告向原告承租台北市○○○路○段臨35號房屋自民國95年3月15
日起，租金調整為每月新台幣壹萬捌仟元。
原告其餘之訴駁回。
訴訟費用由被告負擔72％，餘由原告負擔。
    事實及理由
一、原告主張：被告之被繼承人林阿花於民國62年3月15日，向
    伊等被繼承人董薰（71年10月9日死亡）承租門牌號碼為台
    北市○○○路○段臨35號房屋（原舊門牌號碼為同段31之3號
    ，下稱系爭房屋），租金每月為新台幣（下同）2,500元，
    租期3年。嗣雙方於期限屆至後變更為不定期租賃契約，但
    因林阿花於77年10月起即未付租金為由，經原告全淑真以兼
    任原告乙○○、丙○○法定代理人身分起訴，經台灣高等法
    院法院判決林阿花按月應給付伊等租金6,000元確定（即該
    院78年上字第770號給付租金事件，下稱前案給付租金事件
    ），至林阿花過世後，即由其繼承人即被告繼承雙方間之不
    定期租賃契約至今。惟自78年至今已由16餘年，系爭房屋鄰
    近之房屋價值早有增漲，且被告將系爭房屋轉租他人之每月
    租金高達30,000元，爰依民法第442條規定，訴請調整系爭
    房屋租金等情。並於本院聲明：被告向原告承租系爭房屋應
    自95年3月15日起，租金調整為每月25,000元。
二、被告則以：全淑真與伊被繼承人林阿花間前案給付租金事件
    訴訟中，關於該確定判決附圖（下稱附圖）所示A、B部分，
    係林阿花以自行興建附圖所示C、D部分與董薰互換使用，林
    阿花實際僅以月租金6,000元承租附圖所示E部分，是原告請
    求調整租金，自屬無據等語，資為抗辯。並於本院聲明：原
    告之訴駁回。
三、查，被告之被繼承人林阿花於62年3月15日，向原告被繼承
    人董薰（71年10月9日死亡）承租系爭房屋（被告僅自認承
    租系爭房屋內如附圖所示E部分，容後說明），月租金原為
    2,500元，租期3年。嗣雙方於期限屆至後變更為不定期租賃
    契約，並經前案給付租金事件判決月租金調整為6,000元；
    且林阿花過世後，即由被告承繼系爭不定期租約至今等情，
    有卷附台灣高等法院78年上字第770號民事判決可憑（見本
    院卷第9至16頁），並為被告所不爭執（見本院卷第28頁、
    第67頁），堪信為真。
四、本件應審究者為(一)被告承租範圍為何？(二)原告請求調整租金
    是否有據？若有，則月租金應調整為若干？茲論述如下：
(一)、被告承租範圍為何？
  1.按確定判決之既判力，固以訴訟標的經表現於主文判斷之事
    項為限，判決理由並無既判力。但法院於判決理由中，就訴
    訟標的以外當事人主張之重要爭點，本於當事人辯論之結果
    ，已為判斷時，除有顯然違背法令之情形，或當事人已提出
    新訴訟資料，足以推翻原判斷之情形外，應解為在同一當事
    人就該重要爭點所提起之訴訟中，法院及當事人就該已經法
    院判斷之重要爭點，皆不得任作相反之判斷或主張，始符民
    事訴訟上之誠信原則（最高法院92年度台上字第2460號判決
    意旨參照）。
  2.查，全淑真以兼任乙○○、丙○○法定代理人身分，向林阿
    花提起前案給付租金事件，而於該案訴訟中，林阿花抗辯附
    圖所示所示A、B部分，係其以自行興建附圖所示C、D部分與
    董薰互換使用，其實際僅承租附圖所示E部分云云，但經台
    灣高等法院判決雙方就系爭房屋租賃關係乃係存在於全部，
    而非僅存在於附圖E部分等情，此有卷附台灣高等法院78年
    度上字第770號判決可參（見本院卷第11至13頁），而兩造
    間就系爭房屋租賃關係自該判決確定時起，至今亦未改變租
    賃範圍，並為兩造所不爭執，且被告亦未舉證證明該確定判
    決就該重要爭點所為判斷，有何顯然違背法令之情形，或當
    事人已提出新訴訟資料，足以推翻原判斷之情形，是被告自
    不得就該已經法院判斷之重要爭點，再為任作相反之判斷或
    主張至明。是被告抗辯：附圖所示A、B部分，係林阿花以自
    行興建附圖所示C、D部分與董薰互換使用，林阿花實際僅以
    月租金6,000元承租附圖所示E部分云云，即無可取。
(二)、原告請求調整租金是否有據？若有，則月租金應調整為若干
    ？
  1.按租賃物為不動產者，因其價值之昇降，當事人得聲請法院
    增減其租金，民法第442條前段定有明文。又，租賃物為不
    動產者，其價值如有昇漲，出租人依法本得為增租之請求，
    至所加租額之多寡，應以土地繁榮之程度及鄰地租金之比較
    等情形為標準（最高法院20年上字第283號判例意旨參照）
    。且，舖房應否增租及應增加若干，須由法院就該租戶於租
    賃物之需要及其使用所受之利益，暨該地一般經濟狀況而斷
    定之，無任業主要求必增若干之理（同院19年上字第132號
    判例意旨參照）。
  2.查，系爭房屋自該確定判決前（即78年8月20日），每月租
    金即為6,000元（見本院卷第11頁），至今已有16年有餘未
    曾調整租金乙節，並為被告所不爭執，故本院審酌系爭房屋
    位於杭州南路2段道路上，面對中正紀念堂，且為一早市之
    市場，日間商業活絡（見本院卷第66至68頁之勘驗筆錄、第
    69頁之電子地圖所示），且被告自陳再轉租他人之月租金為
    30,000元（見本院卷第85頁正、反面）等情，足見系爭房屋
    確實隨著附近鄰地繁榮程度而有昇漲甚明。是以，原告依民
    法第44 2條前條規定，訴請本院調整租金，於法有據，應予
    准許。
  3.本院斟酌系爭房屋鄰近繁榮程度，及被告轉租他人租金高達
    30,000元，扣除被告原應交付予原告租金6,000元，被告所
    受租金利益為24,000元等情形，認本件原告自起訴後之95年
    3月15日起調整租金為每月18,000元為當。
五、從而，原告訴請系爭房屋自95年3月15日起，調整租金為每
    月18,000元，為有理由，應予准許。至原告逾此所為請求，
    即非有據，應予駁回。
六、本件事證已臻明確，兩造其餘攻擊或防禦方法，經本院審酌
    後，認均與本件之結論無涉，茲不再一一論述，併予敘明。
七、據上論結，本件原告之訴為一部有理由、一部無理由，依民
    事訴訟法第79條、第85第1項前段，判決如主文。
中    華    民    國    95    年    5     月    9     日
                  民事第一庭    法  官  楊絮雲
以上正本係照原本作成
如對本判決上訴，須於判決送達後20日內向本院提出上訴狀
中    華    民    國    95    年    5     月    9     日
                                書記官  高秋芬


司法院資訊處製作；財團法人民間司法改革基金會備份。
